臺灣基隆地方法院刑事判決　
110年度交簡上字第32號
上  訴  人  
即  被  告  張耀謙


上列上訴人即被告因過失傷害案件，不服本院基隆簡易庭110年
度基交簡字第297號，中華民國110年10月27日第一審簡易判決（
起訴案號：109年度偵字第7355號），提起上訴，本院管轄之第
二審合議庭判決如下：
    主  文
原判決撤銷。 
張耀謙犯過失傷害罪，處拘役參拾日，如易科罰金，以新臺幣壹
仟元折算壹日。
    事  實
一、張耀謙於民國109年5月8日17時10分許，駕駛車號000-0000
    號自用小客車，沿基隆市信義區正信路未劃設慢車道惟劃有
    分向限制線之雙向二車道路段，由東信路往綜合體育場方向
    行駛，行經正信路49號前，本應注意汽車行駛時，駕駛人應
    注意車前狀況，並隨時採取必要之安全措施，且在未劃設慢
    車道之雙向二車道行駛時，在劃有分向限制線之路段，不得
    駛入來車之車道內，又駕駛人駕駛汽車應遵守道路交通標線
    之指示，而分向限制線為雙黃實線，設於路段中，用以分隔
    對向車道，並雙向禁止超車、跨越或迴轉，且依當時天候為
    晴，有日間自然光線，路面鋪裝柏油，且乾燥、無缺陷、無
    障礙物，視距良好，並無不能注意之情事，竟疏未注意，為
    超越同向前方之大貨車，即向左跨越分向限制線駛入來車車
    道，適蕭可崙騎乘車號000-000號普通重型機車、沿正信路
    由綜合體育場往東信路方向（即對向車道）駛至該處，發現
    後閃煞不及，兩車發生碰撞，蕭可崙因此人車倒地，受有左
    足大拇趾遠端趾骨骨折、左肩、左足踝、左髖挫傷之傷害。
    張耀謙肇事後，於犯罪尚未被有偵查權之機關或公務員發覺
    前，留在現場並向前來處理之警員表明係肇事者而接受裁判
    。
二、案經蕭可崙訴由基隆市警察局第二分局報告臺灣基隆地方檢
    察署檢察官偵查起訴。
    理  由
壹、程序方面：本件認定事實所引用之卷證資料，屬於傳聞之供
    述證據部分，檢察官、上訴人即被告張耀謙於本院審判時均
    表示沒有意見等語（見交簡上卷第84至86頁），而本院審酌
    該等言詞陳述作成時之情況，並無證據證明係違背法定程序
    或違反陳述者意願所取得，且本院認為均適當得為證據，依
    刑事訴訟法第159 條之5 第2 項之規定，應均有證據能力；
    而其餘非供述證據資料，查無係違背法定程序而取得，自應
    認均具有證據能力。
貳、實體方面：
一、事實認定之理由：上揭犯罪事實，業據被告於警詢、偵詢、
    本院原審及上訴審審理時均坦承不諱（見偵卷第9至11頁、
    第29至31頁、第91至94頁、第99至100頁，本院交易卷第37
    至40頁，交簡上卷第57至59頁、第83至88頁），核與證人即
    告訴人蕭可崙於警、偵詢及本院上訴審審理時指述之情節相
    符（見偵卷第13至16頁、第33至35頁、第91至94頁、第99至
    100頁、第107頁，交簡上卷第57至59頁），此外復有道路交
    通事故現場圖、調查報告表㈠㈡、談話紀錄表、現場及車損照
    片附卷可稽（見偵卷第21至35頁、第45至58頁）；又告訴人
    確因本件車禍受有上揭傷害，亦有衛生福利部基隆醫院診斷
    證明書在卷為憑（見偵卷第43頁）。按「汽車行駛時，駕駛
    人應注意車前狀況，並隨時採取必要之安全措施」、「汽車
    在未劃設慢車道之雙向二車道行駛時，在劃有分向限制線之
    路段，不得駛入來車之車道內」、「駕駛人駕駛汽車，應遵
    守道路交通標線之指示」，道路交通安全規則第94條第3項
    、第97條第1項第2款、第90條第1項分別定有明文；次按「
    分向限制線為雙黃實線」、「雙黃實線設於路段中，用以分
    隔對向車道，並雙向禁止超車、跨越或迴轉」，道路交通標
    誌標線號誌設置規則第165條第2項、第149條第1項第1款第8
    目亦分別明定；被告駕車自應遵守上開規定。而依上開道路
    交通事故調查報告表所載，當時天候為晴，有日間自然光線
    ，路面鋪裝柏油，且乾燥、無缺陷、無障礙物，視距良好，
    並無不能注意之情事，竟疏未注意，即跨越分向限制線超車
    ，致肇車禍，其有過失甚為顯然。而本件車禍經送請鑑定，
    亦認被告駕駛自小客車，行經分向限制線路段，跨越分向限
    制線超車不當，且疏未注意對向來車，為肇事原因。二、蕭
    可崙駕駛普通重機車，行經分向限制線路段，直行煞閃不及
    ，無肇事因素等情，有交通部公路總局臺北區監理所基宜區
    車輛行車事故鑑定會基宜區0000000案鑑定意見書存卷可參
    （見偵卷第121至123頁）。且被告之過失行為與告訴人之傷
    害結果間，具有相當因果關係。本案事證明確，被告犯行洵
    堪認定，應依法論科。
二、論罪科刑：
  ㈠核被告所為，係犯刑法第284條前段之過失傷害罪。
  ㈡被告肇事後，於犯罪尚未被有偵查權之機關或公務員發覺前
    ，留在現場並向前來處理之警員表明係肇事者而接受裁判，
    有道路交通事故肇事人自首情形紀錄表在卷可考（見偵卷第
    39頁），符合自首之要件，為鼓勵其勇於面對刑事責任，並
    考量其節省司法資源，爰依刑法第62條前段之規定減輕其刑
    。
  ㈢原審以被告罪證明確，予以論罪科刑，固非無見，惟刑罰之
    量定，雖屬法院自由裁量之職權行使，然刑事審判之量刑，
    旨在實現刑罰權之分配的正義，故法院對科刑判決之被告量
    刑，應符合罪刑相當原則，使罰當其罪，以契合人民之法律
    感情。刑法第57條第10款所稱犯罪後之態度，應包括犯人犯
    罪後，因悔悟而力謀恢復原狀或賠償被害人損害等情形在內
    。查被告於本院原審審理時，未及與告訴人和解，賠償告訴
    人所受損害，迄於本院上訴審審理期間，已與告訴人達成調
    解，並已給付全部賠償，告訴人稱同意對被告從輕量刑等語
    ，有本院調解筆錄、審判筆錄、電話紀錄表存卷可參（見交
    簡上卷第58頁、第61至62頁、第77頁），堪認原審量刑之情
    狀已有改變，原審未及審酌，自有未洽。被告上訴意旨指摘
    量刑過重等語，為有理由，應由本院撤銷原審判決，另為判
    決。
  ㈣爰以行為人之責任為基礎，審酌被告因前述過失肇致本件車
    禍，所為誠有不該，惟其坦承犯行，且與告訴人達成調解、
    履行賠償等情，業已說明如上，足認被告犯後態度良好；再
    參酌被告素行、過失情節、告訴人所受傷勢，暨被告自述智
    識程度為高職肄業、做娃娃機台、未婚無子女、經濟狀況小
    康（見交簡上卷第86頁）等一切情狀，量處如主文所示之刑
    ，並諭知易科罰金折算標準。
據上論斷，應依刑事訴訟法第455 條之1 第1 項、第3 項、第36
9 條第1 項前段、第299條第1項前段，判決如主文。
本案經檢察官高永棟到庭執行職務。
中　　華　　民　　國　　111 　年　　 5 　　月　　4　　日
                  刑事第二庭審判長法  官  王福康
                                  法　官  李  岳
                                  法　官  鄭富容
以上正本證明與原本無異。
本件判決不得上訴。
中　　華　　民　　國　　111 　年　　5 　　月　　4 　　日
                                 書記官  耿珮瑄　　　
附錄本判決論罪科刑依據之法條：
中華民國刑法第284條
因過失傷害人者，處1年以下有期徒刑、拘役或10萬元以下罰金
；致重傷者，處3年以下有期徒刑、拘役或30萬元以下罰金。